【裁判字號】    96,訴,1351
【裁判日期】    970226
【裁判案由】    強盜
【裁判全文】
臺灣高雄地方法院刑事判決              96年度訴字第1351號
公  訴  人  臺灣高雄地方法院檢察署檢察官
被      告  丙○○
                    樓
                    （現於臺灣高雄第二監獄執行中）
指定辯護人  本院公設辯護人戊○○
上列被告因強盜案件，經檢察官提起公訴（96年度偵字第7585號）
，本院判決如下：
    主  文
丙○○無罪。
    理  由
一、公訴意旨略以：被告丙○○意圖為自己不法之所有，於民國
    96年2 月1 日11時許（起訴書誤載為96年2 月1 時許），攜
    帶客觀上可致人於死、傷之斜口鉗1 把及破壞剪2 把等兇器
    ，擅自從室內樓梯侵入高雄市○○區○○街47巷21號「果貿
    社區」第3 棟2 梯之頂樓，再持上開兇器將該處之避雷針、
    電纜線剪下而竊取之（毀損部分未據告訴），當其正在水塔
    上拾取已剪下之避雷針、電纜線之際，為該處住戶發現，該
    社區水電維護員甲○○及社區義工丁○○遂前來察看，詎被
    告竟意圖防護贓物與脫免逮捕，見丁○○上前逮捕，反而隨
    手拾起地上之磚塊毆打甲○○及丁○○，同時對孔、馬2 人
    表示「我要給你們死﹗」，並趁隙循原路逃逸。而甲○○因
    頭戴安全帽，僅於追趕過程中擦傷小腿，丁○○則因防護得
    宜而僅有小指擦傷破皮（傷害部分均未據告訴）。嗣因甲○○於被告與丁○○扭打之際拍下被告之照片，始報警循線查
    獲，因認被告涉犯刑法第329 條之準強盜罪嫌，並有同法第
    321 條第1 項第3 款攜帶兇器之情形，應依同法第330 條第
    1 項之加重強盜罪嫌論處云云。
二、按犯罪事實應依證據認定之，無證據不得認定其犯罪事實；
    又不能證明被告犯罪者，應諭知無罪之判決，刑事訴訟法第
    154 條第2 項、第301 條第1 項分別定有明文。而犯罪事實
    之認定，應憑真實之證據，倘證據是否真實尚欠明確，自難
    以擬制推測之方法，為其判斷之基礎；而認定犯罪事實之證
    據係指足以認定被告確有犯罪行為之積極證據而言，該項證
    據自須適合於被告犯罪事實之認定，始得採為斷罪資料。且
    刑事訴訟上證明之資料，無論其為直接或間接證據，均須達
    於通常一般之人均不致有所懷疑，而得確信其為真實之程度
    ，始得據為有罪之認定，若其關於被告是否犯罪之證明未能
    達此程度，而有合理懷疑之存在，致使無從形成有罪之確信
    ，根據「罪證有疑，利於被告」之證據法則，即不得遽為不
    利被告之認定，亦有最高法院76年度臺上字第4986號判例可
    參。次按被告之自白不得作為有罪判決之唯一證據，仍應調
    查其他必要之證據，以察是否與事實相符，刑事訴訟法第15
    6 條第2 項定有明文。
三、證據能力部分：本判決所引用之其餘證據資料（詳後引證據
    ），其中傳聞證據部分，縱無刑事訴訟法第159 條之1 至第
    159 條之4 或其他規定之傳聞證據例外情形，亦因被告、辯
    護人及檢察官或同意可作為證據使用，或未聲明異議，依刑
    事訴訟法第159 條之5 第1 項、第2 項之規定，本院審酌該
    證據作成之情況，認為適當，應得為證據。
四、公訴人認被告丙○○涉犯上開加重強盜犯行，無非係以被告
    於偵訊時之自白、證人甲○○、丁○○於警詢之指述、證人
    甲○○在檢察官偵訊中之證述；附卷之現場及證人傷勢照片
    、驗傷單，扣案之斜口鉗1 把、破壞剪2 把、鑰匙1 串、工
    具袋1 只、拖鞋1 雙等為其主要論據。訊據被告堅決否認有
    何加重強盜之犯行，辯稱：上揭時地行竊之人並非伊，而是
    另一容貌與其十分相像之人等語。經查：
  (一)96年2 月1 日11時許，位於高雄市○○區○○街47巷21號之
    果貿社區第3 棟2 梯頂樓，遭竊賊侵入，該竊賊持斜口鉗1
    把及破壞剪2 把將該處之避雷針、電纜線剪下，於拾取已剪
    下之避雷針、電纜線之際，為甲○○、丁○○發現，丁○○
    向前與竊賊發生拉扯，而甲○○則趁竊賊與丁○○扭打之際
    拍下照片，嗣竊賊趁隙逃逸，而於現場遺留拖鞋1 雙、鑰匙
    1 串、工具袋1 只、斜口鉗1 把及破壞剪2 把等情，業據證
    人甲○○、丁○○於偵訊時及本院審理時證述明確，並有現
    場照片8 張、驗傷單在卷可稽，此部分事實堪以認定。
  (二)證人甲○○於本院審理時具結證稱：伊有拍下竊賊與丁○○
    拉扯的照片，伊看過照片很多次，伊可以確定被告即係於上
    揭時、地行竊及與丁○○發生拉扯之人等語；證人丁○○於
    本院審理時具結證稱：伊有與竊賊發生拉扯，也有跟他講話
    ，因此伊可以確定被告即係於上揭時、地行竊及與伊拉扯之
    人等語。然查：
  1.依警卷所附竊賊與丁○○拉扯照片（警卷第34頁）觀之，丁○○與竊賊身高約略一致，且證人丁○○於本院審理時具結
    證稱：「（審判長問：你與竊賊拉扯之時，你有無站在比那
    個人所站位置較高的位置與他拉扯？）沒有。」、「（檢察
    官問：你跟竊賊拉扯之時，竊賊有無站直？）有稍微彎一點
    。」、「（檢察官問：你當初有跟竊賊拉扯，依你的印象，
    竊賊的身高跟你比較起來，是比你高還是跟你差不多？）那
    個人跟我差不多高。」等語（本院卷第57 頁） ，然經本院
    當庭勘驗證人丁○○與被告之身高，分別約160 公分、172
    公分，相差有10公分以上，經本院令被告與證人丁○○當庭
    模擬上開附卷拉扯照片之情形，並加以拍攝之後，亦見二人
    有身高之差距，而與上開警卷所附照片有所不同，有當庭勘
    驗照片4 張（本院卷第64頁）在卷可稽，再經本院於96年8
    月17日15時許，至高雄市○○區○○街47巷21號之果貿社區
    第3 棟2 梯頂樓現場履勘，並向證人甲○○、丁○○確認當
    時竊賊與丁○○發生拉扯之站立之位置後，請其依前揭卷附
    照片模擬拉扯情形並加以拍攝，亦見證人丁○○與被告之身
    高有明顯之差距，與上開警卷所附照片並不相同，有履勘照
    片6 張附卷可參（本院卷第78至83頁）。再以附卷照片上之
    竊賊容貌雖與被告容貌相似，但對照相比之下，在耳型上仍
    有些許不同，觀以附卷竊賊照片，竊賊之耳型較為渾圓，然
    被告之外耳中有內凹，耳型有些微彎曲，並非渾圓，有被告
    耳型照片23張附卷可稽（本院卷第112 頁證物袋內）。從而
    ，被告之身高、耳型與附卷照片上之竊賊特徵既有明顯不同
    ，被告是否即為上揭時、地行竊及與丁○○拉扯之人，實非
    無疑。
  2.再參以證人指認錯誤之可能性並非毫不存在，而長相十分相
    似之人確實易遭人誤認，被告容貌與附卷照片之竊賊容貌十
    分相似，非無誤認之可能性，況證人丁○○亦證稱與竊賊身
    高差不多，然依履勘結果被告身高卻與證人丁○○有明顯差
    距，亦徵證人丁○○、甲○○確實有誤認之可能，從而雖證
    人丁○○、甲○○均指認被告即為上揭時、地行竊及與丁○○拉扯之人，然其等之證詞顯與卷內證據不符，指認正確性
    已有存疑，難予逕採。
  (三)被告經警提示附卷黑衣男子與丁○○拉扯照片（警卷第34頁
    ）後，雖自承伊即為該照片上之黑衣男子，然又稱伊沒有去
    過高雄市○○區○○街47巷21號之果貿社區第3 棟2 梯頂樓
    ，對於與該照片上藍衣男子（按：即丁○○）何以發生扭打
    ，亦稱完全沒有印象等語（警卷第2 、3 頁），被告警詢供
    述僅係自承伊為附卷照片中之黑衣男子，並非自白準強盜罪
    ，且如前所述被告容貌與竊賊確為相似，被告縱於警詢時誤
    認伊為附卷照片中之黑衣男子，亦有可能，自不得以此而為
    被告不利之認定。
  (四)本院將本件扣案之斜口鉗1 把、破壞剪2 把、鑰匙1 串、工
    具袋1 只、拖鞋1 雙，連同被告之指紋及採集之唾液，分別
    送往內政部警政署刑事警察局作指紋及DNA 鑑定，其鑑驗結
    果分別為扣案證物上之指紋因特徵點不足，無法比對；本案
    證物未檢出結果，無法與被告丙○○比對，有該局96年5 月
    31日刑紋字第0960 078265 號、97年1 月9 日刑醫字第0960
    192953號鑑驗書在卷可憑（本院卷第34、91頁），是以扣案
    上揭物品是否即被告遺留在現場，尚無法證明。從而，被告
    雖於偵訊時自白犯罪（偵卷第6 、7 頁），然上開偵訊時之
    自白尚無其他證據可資佐證，自難以被告於偵訊時之自白逕
    認被告確為本件犯行。
  (五)綜上所述，證人甲○○、丁○○雖指認被告即為於上揭時地
    行竊及與丁○○發生拉扯之人，惟證人甲○○、丁○○指訴
    與卷內證據不符，指認正確性，已有存疑，且被告於偵訊時
    之自白亦無其他客觀事證足以佐證，是本件依卷內所存證據
    ，尚未達通常一般之人均不致有所懷疑，而得確信其為真實
    之程度，而有合理之懷疑存在，而無從使本院得有罪之確信
    ，此外，復查無其他證據足以證明被告確有公訴人所指之犯
    行，本件被告犯罪不能證明，自應為被告無罪判決之諭知。
據上論斷，應依刑事訴訟法第301條第1項，判決如主文。
本案經檢察官乙○○到庭執行職務。
中    華    民    國    97    年    2     月    26    日
                  刑事第十庭    審判長 法  官 何秀燕
                                       法  官 林揚奇
                                       法  官 顏銀秋
上正本證明與原本無誤。
如不服本判決，應於判決送達後10日內，向本院提出上訴狀。
中    華    民    國    97    年    2     月    26    日
                                       書記官 董明惠


司法院資訊處製作；財團法人民間司法改革基金會備份。
